臺灣高等法院臺中分院刑事判決　　　　95年度上易字第1318號
上　訴　人
即　被　告　乙○○
上列上訴人因竊盜等案件，不服臺灣南投地方法院95年度易字第
263號中華民國95年8月11日第一審判決（起訴案號：臺灣南投地
方法院檢察署95年度偵字第1950號），提起上訴，本院判決如下
：
    主  文
原判決關於乙○○部分撤銷。
乙○○連續結夥三人以上攜帶兇器竊盜，處有期徒刑壹年捌月。
扣案之伸縮檳榔刀貳支及手電筒壹支，均沒收。
    事  實
一、乙○○與黃宴銓、陳宜達、陳炎富（已據原審各判處2年7月
    、2年2月、1年10月確定）於民國95年2月間在南投縣集集鎮
    某檳榔攤內共同商議竊取他人檳榔以轉賣獲取贓款朋分，乙○○並表示其熟悉南投縣魚池鄉區○○村線，可引導進
    出，4 人遂基於共同意圖為自己不法之所有，竊取他人檳榔
    之概括犯意聯絡與行為分擔，自95年3月初某日起至同年4月
    29日晚間止，共乘由黃宴銓、陳宜達所備置之自用小客貨車
    （該汽車原牌照號碼J2─0247號係林泰春所失竊，黃宴銓、
    陳宜達 2人明知係屬贓車故買，以供竊盜之用，並由黃晏銓
    將竊自丙○○所有之TC─0811車牌變造為YE─0811號懸掛其
    上以逃避查緝，但乙○○並不知情，且未參與上開變造車牌
    及故買贓車犯行），攜帶在客觀上足供兇器使用之斧頭、大
    型油壓剪各1支、鐵鋸3支、伸縮檳榔刀2支、小鐵剪1支等器
    具及手電筒 1支，前往南投縣魚池鄉五城村十八林班地及同
    村紅茶產業道路附近，連續多次竊取附表所示癸○○等人所
    有之檳榔果實。其等行竊手法為持手電筒照明，由黃宴銓、
    陳宜達各持伸縮檳榔刀割下檳榔果穗，由陳炎富、乙○○負
    責搬取裝入車內，每次上山竊得之檳榔數量約 1~2萬粒上下
    不等，得手後即載運下山，交由黃宴銓持往賣予不知情之洪
    英峰，每次得款約3~5萬元左右，由4人朋分花用，合計賣得
    贓款約20餘萬元，乙○○前後共分得5至6萬元左右（行竊之
    時間、地點、被害人等項如附表所示）。嗣於95年 4月29日
    晚間，分別竊取朱健昌與甲○○○所有之檳榔果實得手後，
    於當晚22時許，載運贓物行經南投縣魚池鄉五城村五城巷紅
    茶產業道路附近，經警會同南投縣魚池鄉五城村村長李和成
    及村民查獲逮捕，並當場扣得上開贓車 1輛（原車主林泰春
    已死亡，由其女戊○○具領）、變造之YE─0811號車牌 2面
    （已發還原車牌使用人丙○○）及竊自朱健昌及甲○○○之
    檳榔果實共約2萬5千粒（已由朱健昌、甲○○○各具領約 1
    萬粒及1萬5千粒），原即置於車內不詳何人所有之斧頭、大
    型油壓剪各1支、鐵鋸2支，及陳宜達所有之手電筒、伸縮檳
    榔刀、鐵鋸、小鐵剪各1支，與黃宴銓所有之伸縮檳榔刀1支
    等器具及不明何人所有之防身瓦斯噴霧器1個。
二、案經南投縣政府警察局集集分局報請台灣南投地方法院檢察
    署檢察官偵查起訴。
    理  由
一、按被告以外之人（包括證人、鑑定人、告訴人、被害人及共
    同被告等）於審判外之陳述，雖不符刑事訴訟法第159條之1
    至之4等4條之規定，而經當事人於審判程序同意作為證據，
    法院審酌該言詞陳述或書面陳述作成時之情況，認為適當者
    ，亦得為證據；當事人、代理人或辯護人於法院調查證據時
    ，知有刑事訴訟法第159條第1項不得為證據之情形，而未於
    言詞辯論終結前聲明異議者，視為有前項之同意，同法第15
    9條之5定有明文。立法意旨在於傳聞證據未經當事人之反對
    詰問予以核實，原則上先予排除。惟若當事人已放棄反對詰
    問權，於審判程序中表明同意該等傳聞證據可作為證據；或
    於言詞辯論終結前未聲明異議，基於尊重當事人對傳聞證據
    之處分權，及證據資料愈豐富，愈有助於真實發見之理念，
    且強化言詞辯論主義，使訴訟程序得以順暢進行，上開傳聞
    證據亦均具有證據能力。查本案證人己○○、癸○○、壬○○、辛○○、丁○○、朱健昌、甲○○○、李和成、洪英峰
    在警詢時之陳述，其性質雖屬傳聞證據，然上開證人之警詢
    筆錄內容，業經本院審理時提示並宣讀要旨，被告同意作為
    證據，審酌上開筆錄作成時，並無不當取供之情形，認為作
    為本案證據亦屬適當，自具有證據能力。
二、經查：(一)上開犯罪事實，訊據被告坦承不諱，而證人即被害
    人己○○、癸○○、壬○○、辛○○、丁○○、朱健昌、甲○○○等人於警詢時亦指證其等所種植之檳榔確有被竊情事
    無訛（見南投縣警察局集集分局95年度投集警刑字第095000
    0668號刑案偵查卷第32頁至第48頁），並經警於案發後帶同
    被告至其行竊之各檳榔園確認屬實，有照片16幀在卷可稽（
    見南投縣警察局集集分局95年度投集警刑字第0950000668號
    刑案偵查卷第64頁、第67頁～70頁）。再被告夥同其他共犯
    各次竊取之檳榔果實皆由黃晏銓持往賣予洪英峰之事實，亦
    據證人洪英峰於警詢及偵訊時證述在卷（見臺灣南投地方法
    院檢察署95年度偵字第1950號偵查卷第53頁、第54頁、第60
    頁至第61頁）。又被告夥同共犯黃晏銓、陳宜達、陳炎富共
    同謀議後，由被告導引，共乘自用小客貨車，先後 6次進出
    上開山區，由黃晏銓、陳宜達持伸縮檳榔刀割下檳榔果穗，
    而被告與陳炎富搬取裝車，共同竊取被害人癸○○等人之檳
    榔果實，每次上山竊得之檳榔數量約 1~2萬粒上下不等，交
    由黃宴銓變賣，每次得款約 3~5萬元左右，合計賣得贓款約
    20餘萬元，每人朋分贓款約5至6萬元左右等情，除被告自白
    外，亦據同案共犯黃宴銓、陳宜達、陳炎富於原審審理時供
    承在卷（見原審法院刑事卷第98頁）。另被告於案發當日夥
    同黃晏銓等人行竊得手後，共乘上開贓車載運甫行竊自朱健
    昌及甲○○○之檳榔果實，行經南投縣魚池鄉五城村五城巷
    紅茶產業道路附近，經警會同南投縣魚池鄉五城村村長李和
    成及村民合力查獲逮捕，並扣得該贓車，而自車內起出檳榔
    果實共約2萬5千粒、斧頭、大型油壓剪各1支、鐵鋸3支、手
    電筒1支、伸縮檳榔刀2支、小鐵剪各1支、防身瓦斯噴霧器1
    個等情，已據證人李和成警詢時證述明確，並有斧頭、大型
    油壓剪、鐵鋸、手電筒、伸縮檳榔刀、小鐵剪、防身瓦斯噴
    霧器等器物扣案可證，及車輛竊盜、車牌失竊資料個別查詢
    報表—查詢車輛認可資料1紙、贓證物認領保管單各1紙、現
    場照片23張附卷可稽。堪認被告上開自白與事實相符。(二)被
    害人己○○、癸○○、壬○○、辛○○等 4人雖於警詢時各
    指述如下事實：(1)己○○被竊取檳榔共5萬3千粒，合計價值
    約16萬元；(2)癸○○被竊取檳榔共5萬5千粒，合計價值約15
    萬元；(3)壬○○被竊取檳榔共7萬5千粒，合計價值約18萬元
    ；(4)辛○○被竊取檳榔共10萬 2千粒，合計價值約新20萬元
    等語，然依上開被害人 4人所述，被告竊取之檳榔果實數量
    即達 285,000粒，但衡之被告於被查獲時之車內堆滿檳榔果
    穗粗估其數量不過25,000粒（見南投縣警察局集集分局95年
    度投集警刑字第0950000668號刑案偵查卷第 8頁至第62頁、
    第63頁之贓物認領保管單所載），則被告等至少應運載11次
    方可達此數量，而參之證人洪英峰於警詢時及偵查中均證稱
    ：黃晏銓共賣給伊檳榔果實約 4~5次等語在卷（見臺灣南投
    地方法院檢察署95年度偵字第1950號偵查卷第53頁反面、第
    60頁），是被害人指述之被竊檳榔數量，明顯與卷內證據不
    符，復查無其他積極證據，堪以佐證，自難遽依上開被害人
    之指述，以認定被告竊取之檳榔果實數量。又被害人丁○○
    雖指稱：其檳榔果實亦於94年4月29日（案發當日）被竊6,0
    00粒等語，但被告於案發當日被查獲之檳榔果實共約2萬5千
    粒，係竊自被害人朱健昌與甲○○○各約1萬粒及1萬5 千粒
    ，已據朱健昌與甲○○○證述在卷，並由其等各自具領取回
    ，有上開贓物認領保管單 2紙在卷可稽，參之被告於案發後
    會同警員前往確認行竊地點，確實為朱健昌及甲○○○所有
    檳榔園，並拍攝照片附卷可稽，稽之照片所示之檳榔樹果穗
    割痕仍白晰，堪認係甫切割不久無誤。是丁○○指述其檳榔
    係於94年 4月29日被竊，因無證據可佐，自難採憑。惟丁○○之檳榔果實既確曾被被告夥同其他共犯竊盜，亦經被告會
    同警員現場確認無訛，有照片在卷可憑（見南投縣警察局集
    集分局95年度投集警刑字第0950000668號刑案偵查卷第69頁
    ），其被竊之時間自應認定係發生在95年3月初迄同年4月29
    日間某日，始符證據法則。(三)綜上所述，本案被告除最後一
    次當場查獲外，其他各該次究竟竊取何被害人多少數量之檳
    榔果實，固乏證據足以論斷，但被告夥同其他共犯確有自95
    年3月初某日起至同年4月29日21時30分許止，前往南投縣魚
    池鄉五城村十八林班地及同村紅茶產業道路，連續竊取附表
    一所示癸○○等人所有之檳榔果實，每次上山竊得之檳榔數
    量約1~2萬粒上下不等，賣得贓款約3~5萬元左右，合計賣得
    贓款約20餘萬元等事實，已足以認定，其犯行事證明確，自
    應依法論科。
三、查被告行為後，刑法於94年2月2日修正公布，於95年7月1日
    生效施行，其中刪除刑法第56條，修正刑法第 2條、第28條
    、第33條規定。按行為後法律有變更者，適用行為時之法律
    ，但行為後之法律有利於行為人者，適用最有利於行為人之
    法律，現行刑法第2條第1項定有明文。此條規定乃與刑法第
    一條罪刑法定主義契合，而貫徹法律禁止溯及既往原則，係
    規範行為後法律變更所生新舊法律比較適用之準據法，是刑
    法第2條本身雖經修正，但因刑法第2條係屬適用法律之準據
    法，尚無比較新舊法之問題，應一律適用裁判時之現行刑法
    第 2條規定以決定適用之刑罰法律。本次刑法修正之比較新
    舊法，應就罪刑有關之共犯、未遂犯、想像競合犯、牽連犯
    、連續犯、結合犯，以及累犯加重、自首減輕暨其他法定加
    減原因（如身分加減）與加減例等一切情形，綜其全部罪刑
    之結果而為比較，最高法院95年5月23日95年度第8次刑庭會
    議決議可資參照。茲就刑法修正施行前、後相關規定涉及本
    案之事項，說明如次：(一)修正前刑法第56條關於連續犯之規
    定，業已修正刪除，此刪除雖非犯罪構成要件之變更，但顯
    已影響行為人刑罰之法律效果，自屬法律有變更。本案被告
    上開數次加重竊盜行為，依修正前刑法第56條規定應論以一
    罪，並加重其刑，如依修正後規定，即須分論併罰，即論以
    六次罪刑而合併定應執行刑，比較新、舊法適用結果，顯認
    適用修正前刑法第56條之規定，較有利於被告。(二)另修正前
    刑法第28條：「二人以上共同實施犯罪之行為者，皆為正犯
    」之規定，修正為「二人以上共同實行犯罪之行為者，皆為
    正犯」，惟本件被告不論依修正前之刑法第28條，抑或修正
    後之刑法第28條之規定，均構成正犯，對被告而言並無有利
    或不利之情形，不生任何影響，即應適用裁判時法（最高法
    院95年11月7日第20次刑事庭會議決議意旨參照）。
四、按刑法第 321條第1項第3款之攜帶兇器竊盜罪，係以行為人
    攜帶兇器竊盜為其加重條件。所謂「兇器」，其種類並無限
    制，凡客觀上足對人之生命、身體、安全構成威脅，具有危
    險性之兇器均屬之，且祇須行竊時攜帶此種具有危險性之兇
    器為已足，並不以攜帶之初有行兇之意圖或取出兇器犯之為
    必要（參照最高法院79年度臺上字第5253號判例意旨、94年
    度台上字第3149號裁判意旨參照）。查被告夥同黃宴銓等人
    行竊時所攜帶之伸縮檳榔刀等器具為金屬材質，至為鋒利，
    依一般社會觀念，持以行兇在客觀上皆足以認為對人之生命
    、身體、安全構成威脅，顯為具有危險性之兇器。核被告夥
    同黃宴銓、陳宜達、陳炎富共 4人攜帶兇器以竊取他人檳榔
    之行為，係犯刑法第321條第1項第3款、第4款之結夥 3人以
    上攜帶兇器竊盜罪，其先後多次竊盜犯行，時間緊接，觸犯
    罪構成要件相同之罪名，顯係基於概括犯意而反覆為之，為
    連續犯之裁判上一罪關係，應依修正前之刑法第56條之規定
    ，論以一罪並加重其刑。被告與黃宴銓、陳宜達、陳炎富就
    上開犯行，互有犯意聯絡及行為分擔，為共同正犯。
五、原審認被告犯行事證明確，論以共同連續結夥三人以上攜帶
    兇器竊盜罪，固非無見，惟：(一)本案被告與其他共犯所自白
    之竊盜檳榔數量與被害人己○○、癸○○、壬○○、辛○○
    等人於警詢時所指證明顯不符，原審判決理由載稱「互相符
    合」容有未洽。(二)本案各被害人所指述之被竊檳榔數量及時
    間，與卷內證據資料難謂相符，原審逕依被害人之指訴為認
    定事實，未為取捨，有違證據法則。(三)扣案之鐵鋸及小鐵剪
    各 1支固為共犯陳宜達所有，已據其供承在卷，但無證據足
    認係被告與其他共犯本案竊盜罪所用之器具，原審判決於事
    實欄並未敘明被告與其他共犯如何以各該器具犯本案之罪，
    理由欄雖載述「業據被告陳宜達、黃晏銓供明在卷」，然稽
    之共犯陳宜達、黃晏銓於原審審理時係陳稱：帶檳榔刀割檳
    榔等語（見原審卷第96頁），則原審判決將扣案之鐵鋸及小
    鐵剪各 1支併於本案宣告沒收，於法尚有未合。(四)本案原審
    判決據上論斷欄未援引刑法第38條第1項第2款，且將「修正
    前刑法第56條」，誤載於修正後刑法之列，併有疏漏。另主
    文亦贅列「共同」，附此敘明。被告上訴意旨以原審量刑過
    重為由，指摘原判決不當，雖無理由，但原判決既有上述可
    議之處，自應由本院將原判決撤銷改判。爰審酌被告年輕力
    富，不思從事正當工作以賺取報酬，竟夥同 4人攜帶兇器竊
    盜，核其情節並非輕微，及被告之素行、犯罪之動機、手段
    、次數、竊取財物之價值、對被害人所生之危害及被告犯後
    坦承示悔，態度良好等一切情狀，量處如主文第 2項所示之
    刑。另按沒收為從刑之一種，應隨主刑宣告。而共同正犯因
    相互間利用他方之行為，以遂行其犯意之實現，本於責任共
    同之原則，共同正犯應對所參與犯罪之全部事實負責，有關
    從刑之沒收部分，雖他共同正犯所有，供犯罪所用之物，亦
    應於其本身所處主刑之後，併為沒收之諭知（最高法院92年
    度台上字第7050號裁判要旨參照）。又被告行為後，刑法第
    38條規定業經修正公布施行，修正前、後之同條條文，對於
    違禁物不問屬於犯罪行為人與否及供犯罪所用之物以屬於犯
    罪行為人為限應予沒收之要件並未變更，而本次修正，處刑
    條文並未修正，亦即行為時與裁判時之主刑條文並無不同，
    則依從刑，係附屬於主刑，不生比較輕重問題，本案即應適
    用修正後之刑法第38條規定為沒收之（最高法院24年上字第
    52 92號判例要旨參照）。扣案之伸縮檳榔刀2支分別為共犯
    陳宜達與黃晏銓所有，供竊割檳榔果實所用之器具，已據其
    等供承在卷，如前所述，而手電筒剪 1支則為共犯陳宜達所
    有，為其供認無訛，衡其用途乃被告與其他共犯於夜間行竊
    時照明之用，亦屬犯本案之罪所用之物，爰依刑法第38條第
    1項第2款之規定諭知沒收。至扣案之斧頭1支、大型油壓剪1
    支、鐵鋸2支、瓦斯防身噴霧器1具，因無證據足證係被告或
    其他共犯所有，又非供犯本案之罪所用之物，另扣案之鐵鋸
    及小鐵剪各 1支雖為共犯陳宜達所有，但不能證明係用供本
    案犯行，依法不能併予本案諭知沒收。
六、另按犯罪事實應依證據認定之，無證據不得推定其犯罪事實
    刑事訴訟法第 154條定有明文。公訴意旨雖略謂：被告夥同
    其他共犯竊取檳榔之次數及數量如下：(一)己○○所有檳榔 5
    萬3千粒（遭竊2次，合計價值約16萬元；(二)癸○○所有檳榔
    5萬5千粒（遭竊 2次，合計價值約15萬元）；(三)壬○○所有
    檳榔7萬5千粒（遭竊 2次，合計價值約18萬元）；(四)辛○○
    所有檳榔10萬2千粒（遭竊2次，合計價值約新20萬元）；(五)
    丁○○所有檳榔約6千粒（價值約3萬元）；(六)朱健昌所有檳
    榔約1萬粒（遭竊 3次，合計價值約3萬元）；(七)甲○○○所
    有檳榔約1萬5千粒（價值約 6萬元）等語，然公訴人所認定
    之上開各被害人失竊之檳榔果實，除已據本院認定為被告夥
    同其他共犯所竊取者外，其餘部分因尚乏證據足以證明，無
    從遽以認定被告有竊取該部分之檳榔果實，已如前述。但因
    公訴意旨認上揭不在本院認定範圍之部分與已起訴經判決有
    罪部分之犯行，俱屬於裁判上一罪之部分事實，爰不另為無
    罪之諭知。
據上論結，應依刑事訴訟法第369條第1項前段、第364條、第299
條第1項前段，刑法第2條第1項前段、第28條、第321條第1項第3
款、第4款、第38條第1項第2款，修正前刑法第56條，判決如主
文。
本案經檢察官庚○○到庭執行職務。
中　　華　　民　　國　　96　　年　　1 　　月　　23　　日
          刑事第三庭    審判長法　官  王  增  瑜
                              法　官　廖  柏  基
                              法　官　蔡  紹  良
上列正本證明與原本無異。
不得上訴。
                              書記官　巫  丞  晏
中　　華　　民　　國　　96　　年　　1 　　月　　23　　日
附錄論罪科刑法條：刑法第321條（加重竊盜罪）
犯竊盜罪而有左列情形之一者，處6月以上、5年以下有期徒刑：
一  於夜間侵入住宅或有人居住之建築物、船艦或隱匿其內而犯
    之者。
二  毀越門扇、牆垣或其他安全設備而犯之者。
三  攜帶兇器而犯之者。
四  結夥三人以上而犯之者。
五  乘火災、水災或其他災害之際而犯之者。
六  在車站或埠頭而犯之者。
前項之未遂犯罰之。
附表：
┌──┬────────┬─────────┬────┬────┐
│編號│犯罪時間        │犯罪地點          │被害人  │備　　註│
├──┼────────┼─────────┼────┼────┤
│１  │95年3月初某日   │南投縣魚池鄉五城村│癸○○  │        │
│    │                │紅茶產業道路附近  │        │　      │
├──┼────────┼─────────┼────┤        │
│２  │95年3月底某日   │同上              │癸○○  │        │
├──┼────────┼─────────┼────┤        │
│３  │95年3月底某日   │同上              │己○○  │        │
├──┼────────┼─────────┼────┤        │
│４  │95年3月底某日   │同上              │辛○○  │        │
├──┼────────┼─────────┼────┤        │
│５  │95年3月底某日   │同上              │壬○○  │        │
├──┼────────┼─────────┼────┤        │
│６  │95年4月中旬某日 │同上              │己○○  │        │
├──┼────────┼─────────┼────┤        │
│７  │95年4月中旬某日 │同上              │辛○○  │        │
├──┼────────┼─────────┼────┤        │
│８  │95年4月19日     │同上              │壬○○  │        │
├──┼────────┼─────────┼────┤        │
│９  │自95年3月初迄同 │南投縣魚池鄉五城村│丁○○  │        │
│    │年4月29日間某日 │紅茶產業道路附近  │        │        │
├──┼────────┼─────────┼────┤        │
│10  │95年4月29日某   │南投縣魚池鄉五城村│朱健昌  │        │
│    │時              │十八林班          │        │        │
│    │              　├─────────┼────┤        │
│    │                │南投縣魚池鄉五城村│甲○○○│        │
│    │                │十八林班及紅茶產業│        │        │
│    │                │道路附近          │        │        │
└──┴────────┴─────────┴────┴────┘
